【裁判字號】    89,台上,6478
【裁判日期】    891026
【裁判案由】    殺人未遂等罪
【裁判全文】
最高法院刑事判決                              八十九年度台上字第六四七八號
    上訴人  甲○○
右上訴人因殺人未遂等罪案件，不服台灣高等法院高雄分院中華民國八十七年九月十
一日第二審判決（八十七年度上訴字第一六七五號，起訴案號：台灣高雄地方法院檢
察署八十七年度偵字第九三二一號），提起上訴，本院判決如左：
    主  文
上訴駁回。
    理  由
一殺人未遂部分：
按刑事訴訟法第三百七十七條規定，上訴於第三審法院，非以判決違背法令為理由，
不得為之。是提起第三審上訴，應以原判決違背法令為理由，係屬法定要件。如果上
訴理由狀並未依據卷內訴訟資料，具體指摘原判決不適用何種法則或如何適用不當，
或所指摘原判決違法情事，顯與法律規定得為第三審上訴理由之違法情形，不相適合
時，均應認其上訴為違背法律上之程式，予以駁回。本件上訴人甲○○上訴意旨略稱
：(一)上訴人始終否認有殺人故意，辯稱：係被害人陳文福自己向前不慎，被擋在上訴
人身前供作嚇唬之水果刀刺中受傷的云云，而陳文福所指係上訴人持刀往前刺殺伊，
與上訴人所陳相左，又違背客觀事實，顯與常情不符，且證人陳能章於一審作證時亦
陳稱：陳文福有過來要伊等講話小聲點云云，足見上訴人所辯屬實，原審遽論上訴人
以殺人未遂罪，自有判決不備理由之違誤。(二)證人陳能章於警訊時雖陳稱伊有看到上
訴人持刀向陳文福殺去，但其嗣於一審調查時復稱：伊在轉身後，已看到陳文福躺在
地上云云，可見陳能章在警訊所證不實在，原判決卻以陳能章不實供述為據，難認適
法。(三)證人陳桂華於警訊及原審調查時，均陳明案發當時伊不在場，而係聞聲始出房
門查看，對案發過程自無了解，原判決以其為證，亦有理由不備之違誤。(四)依榮民總
醫院所出具之陳文福診斷證明書載內容，陳文福遭刺傷後並無死亡之危險，且若上訴
人有殺人犯意，為何只刺一刀，堪認上訴人所辯無殺人故意非虛，原判決對此有利上
訴人之證據，未明不採納之理由，亦有理由不備之違法。(五)上訴人與陳文福家屬素
為熟識，雙方又無仇恨或財務糾紛，此為陳文福、陳能章所承認，益見上訴人無殺人
動機云云。
惟查：(一)原判決此部分維持第一審論處上訴人以殺人未遂罪刑之判決，駁回上訴人在
第二審之上訴，係以上訴人與陳能章聊天之際，因聲音太大，引來陳文福制止，乃持
隨身攜帶之水果刀一把，朝陳文福腹部刺入，致其當場倒地等情，業據陳文福指述綦
詳，核與陳能章證述情節相符，陳桂華於警訊時亦證稱，伊聽到陳能章大聲叫「茂仔
」殺「弟仔」等語，旋伊從房間出來看時，陳文福已倒縮在地上抱著肚子，地上有很
多血等情。而陳文福遭上訴人以水果刀刺殺，上腹部可見約三公分割裂傷，亦可見腹
腔內腸子及網膜，腹腔內有七百ＣＣ鮮血，空腸發現二處穿孔破洞等傷勢，並有高雄
榮民總醫院診斷證明書及病歷資料表附卷可按。復以上訴人手持水果尖刀刺穿陳文福
身體要害之腹部，造成陳文福之空腸二處穿孔破洞，足見其用力甚為猛烈，顯有殺害
陳文福之犯意，資為其所憑之證據及認定之理由。而以上訴人否認犯罪，辯稱：陳文
福一再阻止伊談話，並揚言再不聽制止，將持刀加以殺害，致伊心裡害怕，自座椅上
站起，以防萬一，此時伊身上所帶之水果刀掉落地上，伊俯身撿拾，陳文福卻走近伊
身邊，伊不小心而將其刺傷，伊非故意要殺人云云，乃卸責之詞，不可採信，於理由
詳加說明及指駁，此係事實審法院採證認事之職權行使，且經核所為論，均與卷內
證據資料相符，從形式上觀察，並無認定事實不依證據或有何採證違背經驗法則、論
理法則等違法情形存在。上訴意旨徒憑己見，對原判決或為單純事實之爭執，或就原
判決已說明事項或屬原審採證認事職權之適法行使，任意指摘為違法，顯與法律規定
得為第三審上訴理由之違法情形，不相適合，其此部分之上訴違背法律上之程式，應
予駁回。
二傷害部分：
按刑事訴訟法第三百七十六條所列各罪之案件，經第二審判決者，不得上訴於第三審
法院，法有明文。本件上訴人所犯傷害罪部分，原審依刑法第二百七十七條第一項論
處罪刑，核屬刑事訴訟法第三百七十六條第一款之案件。依上開說明，既經第二審判
決，自不得上訴於第三審法院。上訴人對此部分提起上訴，顯非合法，亦應予駁回。
據上論結，應依刑事訴訟法第三百九十五條前段，判決如主文。
中      華      民      國    八十九    年      十      月    二十六    日
                              最高法院刑事第十一庭
                                  審判長法官  陳  炳  煌
                                        法官  陳  世  雄
                                        法官  徐  文  亮
                                        法官  吳  信  銘
                                        法官  韓  金  秀
      右正本證明與原本無異
                                              書  記  官
中      華      民      國    八十九    年     十一     月      一      日


司法院資訊處製作；財團法人民間司法改革基金會備份。
